【裁判字號】    97,台上,296
【裁判日期】    970221
【裁判案由】    塗銷地上權等
【裁判全文】
最高法院民事裁定              九十七年度台上字第二九六號
上  訴  人  周武雄即祭祀公業周勝福管理人
訴訟代理人  林 禮 模律師
被 上訴 人  甲 ○ ○
            乙○○○
            丙 ○ ○
            丁○○○
            戊 ○ ○
共      同
訴訟代理人  賴 重 堯律師
被 上訴 人  己 ○ ○
上列當事人間請求塗銷地上權等事件，上訴人對於中華民國九十
六年八月七日台灣高等法院第二審更審判決（九十五年度重上更
(一)字第八九號），提起上訴，本院裁定如下：
    主  文
上訴駁回。
第三審訴訟費用均由上訴人負擔。
    理  由
按上訴第三審法院，非以原判決違背法令為理由，不得為之，民
事訴訟法第四百六十七條定有明文。又同法第四百六十八條規定
，判決不適用法規或適用不當者，為違背法令。當事人提起上訴
，如以同法第四百六十九條所列各款情形為理由時，其上訴狀或
理由書應表明該判決有合於各該條款規定情形之具體內容，及係
依何訴訟資料合於該違背法令之具體事實。如依同法第四百六十
九條之一規定提起上訴，其上訴狀或理由書應表明該判決所違背
之法令條項，或有關判例、解釋字號，或成文法以外之習慣或法
理等及其具體內容，暨係依何訴訟資料合於該違背法令之具體事
實，並具體敘述為從事法之續造、確保裁判之一致性或其他所涉
及之法律見解具有原則上重要性之理由。上訴狀或理由書如未依
上述方法表明，或其所表明者，與上開法條規定不合時，即難認
為已合法表明上訴理由，其上訴自非合法。本件上訴人對於原判
決提起上訴，雖以該判決違背法令為由，惟核其上訴理由狀所載
內容，係就原審取捨證據及認定事實之職權行使所論斷：被上訴
人甲○○、乙○○○、丙○○、丁○○○（下稱甲○○等四人）
於民國八十八年一月二十一日與被上訴人戊○○，就甲○○等四
人所共有之台北市○○區○○段一小段二五六地號、面積一百五
十一平方公尺土地（下稱系爭土地），為戊○○設定權利價值新
台幣（下同）二千萬元、存續期間為不定期間之地上權登記（下
稱系爭地上權），並非通謀虛偽意思表示，應屬有效。又戊○○
上述系爭地上權之登記，係甲○○依其與戊○○於八十一年七月
二日所訂立之房屋買賣及地上權回復協議書之約定，依債之本旨
所為之給付，尚難謂係通謀虛偽而為。至於戊○○於八十一年七
月二日以四百八十萬元之價格買受系爭地上權及台北市○○○路
○段四六巷三號建物（下稱系爭建物）應有部分二分之一，以系
爭土地七十八年十月六日甲○○向上訴人買受價格一千三百五十
萬元之五成計算，地上權權利金約為六百七十五萬元，因戊○○
在系爭土地上原登記有六十二年地上權權利範圍二分之一（即甲
○○於計算系爭地上權價格時，扣除戊○○原有六十二年地上權
之應有部分二分之一地上權價格），再除以二，為三百三十七萬
五千元，戊○○連同系爭建物應有部分二分之一，合計以四百八
十萬元買受，並無價格過低之情形，上訴人以戊○○購買系爭地
上權之價格過低為由，主張系爭地上權之設定係屬通謀虛偽意思
表示，亦不足取。末查系爭地上權於八十八年一月二十一日即公
告登記，己○○於九十年五、六月間以三百三十萬元為對價，自
戊○○受讓系爭地上權及受贈系爭建物所有權，權利範圍各百分
之五十五，有地上權讓與契約書、地上權讓與契約書第一次變更
契約書、土地登記謄本、建物登記謄本、支票及轉帳收入傳票等
可憑；上訴人雖主張戊○○於九十年六月六日以三百三十萬元之
價格，出售系爭地上權百分之五十五予己○○及戊○○等二人間
就系爭地上權及系爭建物之轉讓係通謀虛偽意思表示云云；然查
戊○○於八十七年十月二十九日取得系爭建物所有權全部，而己
○○係以三百三十萬元買受系爭地上權暨系爭建物權利範圍各百
分之五十五，每單位（即每百分之一）折合六萬元（0000000 ÷
55＝ 60000）。而戊○○購入六十二年地上權應有部分二分之一
之成本為八十七萬五千元（0000000÷2＝875000，按甲○○等二
人向黃萬盛受讓六十二年地上權，應有部分各二分之一，讓渡價
金為一百七十五萬元），加上向甲○○買受系爭建物應有部分二
分之一暨新設定之系爭地上權，總成本為五百六十七萬五千元（
875000＋0000000＝0000000），核計每單位（即每百分之一）成
本為五萬六千七百五十元，戊○○係以每單位六萬元之價格將系
爭地上權百分五十五轉售予己○○，顯然已超過戊○○購入之成
本，並無戊○○以遠低於成本之價格出售系爭地上權應有部分百
分之五十五予己○○之情形。上訴人謂戊○○捨本賤售，其與己
○○間為通謀虛偽意思表示云云，亦非可採。綜上所述，上訴人
主張甲○○等四人與戊○○設定系爭地上權及戊○○將系爭地上
權百分之五十五權利讓與己○○暨贈與系爭建物百分之五十五所
有權之行為，均屬通謀虛偽意思而為，且屬侵權行為、有害其債
權云云，均不足採，因而為上訴人敗訴之判決，並無不合。上訴
理由雖指摘原判決違法，惟其上訴理由狀所載內容係就原審取捨
證據、認定事實之職權行使及依職權解釋契約，指摘其為不當，
並就原審已論斷者，泛言未論斷，而非表明該判決所違背之法令
及其具體內容，暨依訴訟資料合於該違背法令之具體事實，亦非
具體敘述為從事法之續造、確保裁判之一致性或其他所涉及之法
律見解具有原則上重要性之理由，難認其已合法表明上訴理由。
依首揭說明，應認其上訴為不合法。
據上論結，本件上訴為不合法。依民事訴訟法第四百八十一條、
第四百四十四條第一項前段、第九十五條、第七十八條，裁定如
主文。
中    華    民    國  九十七  年    二    月  二十一  日
                      最高法院民事第四庭
                          審判長法官  許  朝  雄
                                法官  陳  淑  敏
                                法官  鄭  玉  山
                                法官  吳  麗  女
                                法官  黃  義  豐
      本件正本證明與原本無異
                                      書  記  官
中    華    民    國  九十七  年    三    月    三    日
                                                 H


司法院資訊處製作；財團法人民間司法改革基金會備份。
